臺灣板橋地方法院刑事裁定　　　　　　100年度聲判字第123號
聲　請　人　3448A1000.
代　理　人　楊宗儒律師
被　　　告　3448A1000.
上列聲請人因告訴被告家庭暴力之強制猥褻案件，不服臺灣高等
法院檢察署檢察長駁回再議之處分（100 年度上聲議字第6741號
），聲請交付審判，本院裁定如下：
    主  文
聲請駁回。
    理  由
一、聲請交付審判意旨略以：原不起訴處分與駁回再議處分均未
    慮及本案乃家庭暴力強制猥褻案件之特殊性，而未對當事人
    進行測謊以為補強供述證據之證明力，逕為有利被告之認定
    ，自有重大疏誤。且聲請人於受害當時乃極力掙脫並喝叱拒
    絕，原不起處分與駁回再議處分以聲請人之被害反應未符一
    般性侵害案被害人反應，顯非妥當。聲請人就其於民國100
    年6 月24日在被告住處遭違反意願之方式摸胸與強吻，除指
    證歷歷外，並有其遭被告強力搓揉胸部致該處瘀青紅腫之照
    片為證，因聲請人之證詞與身體傷勢，均為直接證據，且足
    以證明被告確有對聲請人為強制猥褻之犯行，自不得以聲請
    人反應的間接證據，認定本案的犯罪事實不存在，此外，聲
    請人於受侵害之第一時間有積極掙脫之反應，且考量本件加
    害人為聲請人之舅公、性侵害行為於聲請人配偶即代號3448
    A10008B （真實姓名年籍詳臺灣板橋地方法院檢察署100 年
    度偵字第18383 號偵查卷）開門之際即停止等情，聲請人之
    反應並無違常情。因刑法強制猥褻罪不以被害人成傷為構成
    要件，駁回再議處分以「聲請人提出自述胸部瘀青紅腫照片
    ，是否真正成傷，無何驗傷資料可稽，且縱如聲請人所述確
    有傷勢，然是否為被告所為，尚非無疑」為由，認定聲請人
    之再議理由顯屬意測之詞，乃增加法律所無之限制要件，洵
    屬無據，況性侵害案件進行驗傷之目的乃為保全證據以利採
    證，與行為人之行為是否構成刑法強制猥褻罪全然無關，是
    駁回再議處分以聲請人未驗傷為由，進而否定被告之犯罪行
    為，乃屬實務保全證據手段與判認行為人之行為是否該當犯
    罪構成要件之混淆。被告與聲請人之配偶縱曾有商業上拆夥
    事實存在，亦不得據此逕認聲請人之配偶與被告乃立於利害
    關係相反之地位，進而削弱聲請人配偶證言之證明力，況拆
    夥事實已事過多年，並無積欠被告任何投資數額，原不起訴
    處分與駁回再議處分認被告與聲請人之配偶間因拆夥事實致
    利害關係相反，進而認聲請人之配偶之證言不可採信，除推
    論方式粗糙外，其結論亦顯悖於論理及經驗法則。再返回3
    樓客廳的代號3448A10008B （即聲請人配偶）乃老實木訥之
    人，突見敬重之被告為如此獸行，彈指間愣住不知所措，亦
    不知聲請人與被告發生何事，僅有攜同妻小快速離開，並在
    車上詢問聲請人案發始末，復忖及被告為兩人之長輩，幾經
    思考究否提出告訴，最後考量被告身為長輩不應為德不卒，
    做出與長輩不相適合之作為，方至警局提出告訴，然區區兩
    小時之考量竟遭原不起訴處分曲解為「證人未為任何表示，
    直至離開被告住處後約2 個小時，始前往被告住處之頂埔派
    出所報案，其舉措顯與一般常情有違」，亦有未合。綜上所
    述，原檢察官為不起訴處分及二審檢察長為駁回再議之處分
    ，顯有違誤，爰於法定期間內聲請交付審判等語。
二、按刑事訴訟法第258 條之1 規定，告訴人得向法院聲請交付
    審判，此係對於檢察官不起訴或緩起訴裁量權制衡之1 種外
    部監督機制，此時，法院僅在就檢察官所為不起訴或緩起訴
    之處分是否正確加以審查，以防止檢察機關濫權。依此立法
    精神，同法第258 條之3 第3 項規定：法院就交付審判之聲
    請為裁定前，得為必要之調查等語，其所謂得為必要之調查
    ，係指調查證據之範圍應以偵查中曾顯現者為限，不可就新
    提出之證據再為調查，亦不可蒐集偵查卷以外之證據，否則
    將與刑事訴訟法第260 條之再行起訴規定混淆不清（臺灣高
    等法院91年4 月25日刑庭會議法律問題研討意見參照）。又
    法院於審查交付審判之聲請有無理由時，除認為告訴人所指
    摘不利被告之事證未經檢察機關詳為調查或斟酌，或不起訴
    處分書所載理由違背經驗法則、論理法則或其他證據法則者
    外，不宜率予交付審判（法院辦理刑事訴訟案件應行注意事
    項第134 項參照）。至上開所謂告訴人所指摘不利被告之事
    證未經檢察機關詳為調查，係指告訴人所提出請求調查之證
    據，檢察官未予調查，且若經調查，即足以動搖原偵查檢察
    官事實之認定及處分之決定，倘調查結果，尚不足以動搖原
    事實之認定及處分之決定者，仍不能率予交付審判。再者，
    法院裁定交付審判，即如同檢察官提起公訴使案件進入審判
    程序，是法院裁定交付審判之前提，必須偵查卷內所存證據
    已符合刑事訴訟法第251 條第1 項規定「足認被告有犯罪嫌
    疑」檢察官應提起公訴之情形，亦即該案件已經跨越起訴門
    檻，否則，縱或法院對於檢察官所認定之基礎事實有不同判
    斷，但如該案件仍須另行蒐證偵查始能判斷應否交付審判者
    ，因交付審判審查制度並無如同再議救濟制度得為發回原檢
    察官續行偵查之設計，法院仍應依同法第258 條之3 第2 項
    前段規定，以聲請無理由裁定駁回。
三、經查：
  (一)本件聲請人於100 年6 月24日，至新北市政府警察局土城分
    局頂埔派出所，以被告涉犯趁機性騷擾與強制猥褻罪嫌，對
    被告提出刑事告訴，經臺灣板橋地方法院檢察署檢察官偵查
    後，以100 年度偵字第18383 號為不起訴處分，聲請人不服
    ，聲請再議，經臺灣高等法院檢察署檢察長於100 年9 月26
    日以100 年度上聲議字第6741號，認再議為無理由，駁回再
    議。聲請人於100 年9 月29日收受臺灣高等法院檢察署檢察
    長駁回再議之處分書後，於100 年10月7 日委任律師向本院
    聲請交付審判，此經本院調閱臺灣板橋地方法院檢察署100
    年度偵字第18383 號、臺灣高等法院檢察署100 年度上聲議
    字第6741號偵查卷無誤，並有上開不起訴處分、駁回再議處
    分書各1 份在卷可稽，足認聲請人係於法定期間內聲請交付
    審判，合先敘明。
  (二)臺灣板橋地方法院檢察署檢察官偵查終結後，認被告所涉性
    騷擾防治法第25條第1 項趁機性騷擾罪、刑法第224 條強制
    猥褻等罪嫌，均犯罪嫌疑不足，而為不起訴處分。其理由略
    為：證人即聲請人之配偶雖於警詢及偵查中證稱：事發當時
    伊因尿急前去2 樓上廁所，上完廁所後伊走到3 樓，一打開
    門時，就看見被告雙眼通紅，發瘋似的抓著伊老婆的胸部，
    伊老婆身體一直扭動，要求被告不要這樣，被告卻用力一拽
    ，親吻伊老婆的嘴巴，後來被告看到伊出現，才停止前揭動
    作等語，惟證人與聲請人為夫妻關係，其當場目擊聲請人遭
    被告強制猥褻時，理應當場制止並斥責被告之不當行為，然
    證人卻未為任何表示，直至離開被告住處後約2 個小時，始
    前往被告住處附近之頂埔派出所報案，其舉措顯與一般常情
    有違。況被告前曾於89年4 月12日投資證人之第四台事業，
    後來因為被告欲拆夥，雙方於93年10月25日終止合夥關係，
    證人迄至96年6 月5 日才將被告之投資款清償完畢乙情，亦
    有聲請人於100 年7 月29日提出之補充告訴理由狀(二)在卷可
    稽，顯見證人與被告係立於利害關係相反之地位，則證人之
    上開證詞難免易失偏頗而有曲庇聲請人之虞，是證人所為不
    利於被告之證述，是否可採，即非無斟酌之餘地，尚難僅憑
    證人之證詞，而為不利於被告之認定。另參以聲請人於事發
    當時明知其夫在樓下上廁所，倘聲請人確係遭被告強行撫摸
    胸部並親吻嘴唇，本應大聲呼救，請求其夫立即協助其逃離
    該處，然聲請人竟無何呼救或積極脫逃之作為，核與一般性
    侵害案件被害人之反應有違，是聲請人當日是否確遭被告性
    騷擾，亦非無疑。從而，本件並無具體證據足認被告有何強
    制猥褻或性騷擾之犯行，依罪疑惟輕法理，尚不得僅憑聲請
    人之片面指訴，即遽論以上開罪責。此外，復查無其他積極
    證據足認被告有何犯行，揆諸前揭法律規定及判例意旨，應
    認其犯罪嫌疑不足。雖經聲請人聲請再議，然經臺灣高等法
    院檢察署檢察長駁回聲請人之再議，其理由略謂：原不起訴
    處分之理由，經核尚難認有何違誤，又聲請人提出自述胸部
    處瘀青紅腫照片，是否真正成傷，無何驗傷資料可稽，且縱
    如聲請人所述確有受傷，然是否為被告所為，尚非無疑，至
    測謊鑑定，係依一般人在說謊時，會產生遲緩、緊張、恐懼
    、不安等心裡波動現象，乃以科學方法，由鑑定人利用測謊
    儀器，將受測者之上開情緒波動反應情形加以記錄，用以判
    別受測者之供述是否真實，是本件被告否認犯罪，測謊結果
    ，果有不實之情緒波動，亦不能採為有罪之唯一證據（最高
    法院90年臺上字第593 號判決足資參照）。本件聲請人聲請
    再議之理由或純屬己見，或核屬臆測，揆諸上述說明，實難
    僅憑其片面指訴而入人罪。此經本院調取並核閱臺灣板橋地
    方法院檢察署100 年度偵字第18383 號偵查卷內所附不起訴
    處分書與臺灣高等法院檢察署100 年度上聲議字第6741號處
    分書無誤，而不起訴處分書與駁回再議處分書之各項論點均
    有依據，未見有與卷證資料相違，或違背經驗法則、論理法
    則之處，則聲請人援引聲請再議之理由，向本院聲請交付審
    判，即屬無據。
  (三)再聲請人提出之胸部紅腫照片，係聲請人事後所自行拍攝，
    且照片上並無記錄拍攝日期，是否為案發當日所拍攝，已非
    無疑，自不足以作為被告曾對聲請人強制猥褻之佐證。且聲
    請人於警詢係陳稱：被告從我後面抱住我，並且撫摸我胸部
    達10秒之久，並且親了我嘴巴一下等語，並未指陳被告有使
    力搓揉或揉捏其胸部之舉動，是聲請人事後於偵查中陳稱：
    被告有用手捏到我的胸部等語，前後所為之指訴，已有所不
    一致。另依聲請人所陳，被告從後抱住聲請人，聲請人並試
    圖阻止而掙扎，被告又如何從後方親吻聲請人的嘴？益證聲
    請人之指證情節，應非事實。另被告明知聲請人係在配偶陪
    同下到場，聲請人配偶雖因尿急而在二樓如廁，但有隨時上
    樓之可能，被告豈有可能在此種隨時會遭聲請人配偶撞見的
    情形下，對聲請人強制猥褻？聲請人之配偶於警詢及偵查中
    均證稱當場目睹聲請人從後抱住聲請人，抓著聲請人的胸部
    ，並強吻聲請人等語，則聲請人之配偶親眼目睹自己配偶遭
    人非禮、猥褻，卻無強烈反應，自有違常情，聲請人聲請交
    付審判意旨表示：聲請人之配偶不知被告與聲請人發生何事
    ，僅有攜同妻小快速離開，並在車上詢問聲請人案發始末等
    語，顯與聲請人配偶之證述情節，相互矛盾，蓋聲請人之配
    偶如不知聲請人與被告發生何事，為何要快速攜同妻小離開
    ？倘若聲請人之配偶目睹被告強制猥褻聲請人之過程，又何
    需在車上詢問聲請人案發始末？諸此種種，均可證明聲請人
    與其配偶之指證，存有重大瑕疵，難以遽為被告不利之認定
    ，而聲請人提出之照片，乃事後所為，亦不足以佐證其與配
    偶所為之陳述為真。從而，原不起訴處分與駁回再議處分認
    被告犯罪嫌疑不足，自無違誤。
  (四)交付審判制度，係對於檢察官不起訴或緩起訴裁量權制衡之
    一種外部監督機制，法院僅在就檢察官所為不起訴或緩起訴
    之處分是否正確加以審查，以防止檢察機關濫權，法院調查
    證據之範圍，應以偵查中曾顯現之證據為限，不可就聲請人
    新提出之證據再為調查，亦不可蒐集偵查卷以外之證據，已
    如前述，否則，無異使法院成為偵查機關，與公平法院之理
    念有違。是聲請人另請求本院對被告與聲請人進行測謊，即
    屬無據，而礙難允許。
四、依刑事訴訟法第258 條之3 第2 項前段，裁定如主文。
中    華    民    國   100    年    11    月    14    日
                刑事第六庭  審判長法  官  胡堅勤

                                  法  官  盧軍傑
                                    
                                  法  官  高增泓
以上正本證明與原本無異。  
不得抗告。
                                  書記官  林政良
中    華    民    國   100    年    11    月    14    日